【裁判字號】    89,訴,911
【裁判日期】    890607
【裁判案由】    搶奪
【裁判全文】
臺灣高雄地方法院刑事判決                          八十九年度訴字第九一一號
    公  訴  人  臺灣高雄地方法院檢察署檢察官
    被      告  乙○○
右列被告因搶奪案件，經檢察官提起公訴（八十九年度偵字第一ＯＯ七號），本院判
決如左：
    主  文
本件免訴。
    理  由
一、公訴意旨略以：被告乙○○與丙○○（另行審理中）共同基於意圖為自己不法所
    有之犯意，於民國八十八年九月五日十一時三十分許，由乙○○搭乘丙○○所騎
    之ＷＤＱ─七Ｏ五號機車，並由乙○○出手奪取甲○○所有置於機車踏板上內含
    新台幣一萬元等物之皮包一只，得手後即行逃逸，旋為警查獲，因而認為被告涉
    有刑法第三百二十五條第一項之搶奪罪嫌等語。
二、按曾經判決確定者，應諭知免訴之判決，刑事訴訟法第三百零二條第一款定有明
    文。而共同被告所為不利於己之供述，固得採為其他共同被告犯罪之證據，惟此
    項不利之供述，依刑事訴訟法第一百五十六條第二項之規定，仍應調查其他必要
    之證據，以察其是否與事實相符，自難專憑此項供述，為其他共同被告犯罪事實
    之認定，最高法院著有三十一年上字第二四二三號判例足資參照。而刑法第三百
    二十五條第一項搶奪罪與同法第三百二十條第一項竊盜罪行為態樣之區別，在於
    前者係以不法腕力，乘人不備或不及抗拒，公然掠奪，而後者係以和平秘密之方
    式，移轉財產權之支配持有狀態來加以辨別。
三、公訴人認被告乙○○涉犯搶奪罪嫌，無非以證人即共同被告丙○○、被害人甲○○之證述及贓物認領保管收據等為其論據。惟訊據被告乙○○固坦承有於右揭時
    地不法取得甲○○置放於機車上之皮包一情不諱，惟堅決否認有搶奪犯行，辯稱
    伊係於當時四下無人始竊取該皮包，並非搶奪等語。經查：
（一）證人即共同被告丙○○雖於偵查中供陳，被告看見一名女子剛好停車要去開門
      鎖，而叫伊騎近該女子，被告下手搶皮包等語（見八十八年九月五日訊問筆錄
      ），然證人丙○○於本院審理中陳稱：因當時見甲○○下車離開約二、三公尺
      要到門口，而皮包放在機車踏板上，所以才會去拿那皮包等語，而證人即被害
      人甲○○於本院審理中結證述及：伊下車要到公寓前按電鈴，伊未拿皮包是因
      按完電鈴後馬上要回來騎車走，所以將皮包置於機車踏板上，用勾子勾住，但
      一回頭看見車子在動，其便注意看，發現有一輛機車騎過去，速度慢慢的，好
      像又在笑，其察覺機車上之皮包不見了，便高喊搶劫等語（以上均詳本院八十
      九年五月五日及本院八十九訴三四二號刑事卷宗八十九年三月七日訊問筆錄）
      ，顯見當時被告下手取得甲○○皮包時，甲○○係處於不知情的狀況，是以被
      告相對於被害人而言，不得謂非處於秘密之情境。且由被害人自身觀察，其當
      時俱未有任何之防備及抗拒；次就被告之取得行為以斷，其既係於被害人不知
      之情形下且無防備之情形下，應是處於和平之狀態所為，而與公然以腕力掠奪
      之情形有別。綜上說明，被告係乘被害人不注意之際，著手竊取被害人置放於
      機車上之皮包，足堪認定，被告所辯上開情詞，應可採信。
（二）證人丙○○之自白及被害人甲○○固供陳其與被告所為係搶奪行為，然二人上
      開證述之用語，是否與案發當時之事實相符，且其見聞於符合事實之外，得否
      據憑為該當為法律構成要件之事實，是本院認應超越證人之用語，依據全盤事
  實發生之全貌，重新詮釋證人見聞與證詞間是否相符，並進一步闡明證人證詞
      之真正意涵，始為事理之平，避免因誤差而肇致事實認定不符，而產生無法精
      確使用法律之訛。惟綜觀全卷，除上開二名證人於警訊及偵查中之用語外，並
      無任何積極證據足資證明被告當時取得皮包屬於公然以腕力掠奪所得，是以尚
      不得據此為不利於被告事實之認定。
二、查被告乘被害人不注意之際，竊取被害人置放於車上之皮包，核其所為係犯刑法
    第三百二十條第一項之竊盜罪，公訴人認被告係搶奪他人皮包涉犯同法第三百二
    十五條第一項之搶奪罪嫌，容有誤會。惟按所謂「竊盜」與「搶奪」俱以不法手
    段占有領得財物，其客觀構成要件之主要事實雷同，二罪係同以為自己或第三人
    不法之所有為主觀構成要件，同以他人財物為客體，同為侵害財產法益之犯罪，
    罪質尚無差異，應認有同一性，是以本件起訴之基本社會事實係屬同一，依法本
    院自得逕行審理。次按刑事訴訟法第三百零二條第一款之規定，案件曾經判決確
    定者，應為免訴之判決，係以同一案件，已經法院為實體上之確定判決，該被告
    應否受刑事制裁，即因前次判決而確定，不能更為其他有罪或無罪之實體上裁判
    ；且法院於不妨害事實同一之範圍內，自由認定事實，如將殺人未遂認定為傷害
    罪，而有撤回告訴之情形，自得變更檢察官所引應適用之法條，而為不受理之判
    決，最高法院分別著有三十二年上字二五七八號及四十七年臺上字第四一號判例
    足資參照。經本院依職權調取被告乙○○於本院八十八年度易字四二二二號竊盜
    案件卷宗觀之，被告所犯該案之竊盜犯行，業經本院於八十八年十一月十六日判
    處有期徒刑八月，並於同年十二月十六日判決確定，此有本院電話紀錄及被告院
    內索引紀錄卡可考，而被告實施竊盜之時間，係於八十八年八月十七日淩晨二時
    許，對照本件之竊盜時間，為同年九月五日十一時三十分許，二者相距僅半月餘
    ，時間甚為密接，且犯罪之手段相同，而所犯又係構成要件相同之罪，應屬連續
    犯無誤，故本次犯行與前案間應有裁判上一罪關係，茲因該案既已判決罪刑確定
    ，揆諸前揭說明，依法自應為免訴之判決。
據上論斷，應依刑事訴訟法第三百零二條第一款，判決如主文。
中      華      民      國    八十九    年      六      月      七      日
                             臺灣高雄地方法院刑事第二庭
      審判長  法  官  黃三友
                                         法  官  施柏宏
                                         法  官  李代昌
右正本證明與原本無異。
如不服本判決，應於判決送達後十日內，向本院提出上訴狀。
                                         書記官  吳韻芳
中      華      民      國    八十九    年      六      月      七      日


司法院資訊處製作；財團法人民間司法改革基金會備份。
